臺灣臺中地方法院民事判決　　　　　　　96年度訴字第1005號
原　　　告　鄭嘉蓉即雅園新潮飲.
訴訟代理人　丁○○　律師
被　　　告　乙○
訴訟代理人　蘇顯讀　律師
上列當事人間請求損害賠償等事件，本院於民國96年9月12日言
詞辯論終結，判決如下：
    主      文
原告之訴及假執行之聲請均駁回。
訴訟費用由原告負擔。
    事實及理由
壹、原告主張：
一、被告乙○及其夫婿計畫於民國94年6月5日結婚，被告乃於94
    年4月份某日到原告鄭嘉蓉經營位於臺中市南屯區○○○路2
    36號1樓之雅園新潮飲食店查看餐廳現狀，再於94年5月9日
    晚上7時30分協同親友來餐廳試吃，並與原告洽談喜宴桌數
    問題，當時被告表示僅訂22桌，原告表示最少要訂25桌以上
    ，之後過幾天，被告再前來餐廳表示，可否通融只訂22桌，
    原告於是接受22桌之訂桌數，惟被告未給付任何定金即離開
    ，使得原告無從知悉其是否確定要訂桌。再過幾天，被告有
    以電話向餐廳表示將到餐廳付定金，惟始終未曾來餐廳給付
    定金。
二、94年5月13日下午，大新國小彭校長為嫁女兒與原告接洽，
    表示可否接受於96年6月5日中午訂桌50桌，原告因無法確知
    被告有無確定訂桌，遂答應之，並於5月13日傍晚時撥電話
    告知被告，表示因被告未下定金，餐廳已將訂桌賣出。而被
    告及其夫婿乃於5月13日晚上約7、8時左右趕到餐廳，拿著
    喜帖給原告看，表示喜帖都已經印好了，原告只得答應其請
    求，並答應取消大新國小彭校長之訂桌，惟向被告表示應付
    定金，但被告表示未帶錢，隔天才要來付定金，原告也答應
    。94年5月14日上午，被告以刷卡方式給付新臺幣（下同）1
    0,000元之定金。
三、原告收受被告給付之定金後才撥電話給大新國小彭校長表示
    要取消對彭校長之訂桌，但彭校長表示其秘書已將喜帖發出
    去無法取消，原告乃再將此事以電話告知被告，並請其另找
    餐廳，但被告不願意，直至5月14傍晚，被告夫婿打電話告
    知原告「若你敢給我換廳，我就掀你的餐廳」等語。5月16
    日下午5點多時，被告與其夫婿及姐夫王春福前來餐廳討論
    此事，被告堅持不退讓，最後，由原告答應免費招待20桌後
    ，被告始答應由2樓之大廳換到1樓之餐廳，並拿出已打好字
    之字條要原告在其上簽名，原告簽字當時並未注意到文字意
    義之重要性，心想只要把事情解決就好了，故並未注意到該
    張字條上之「失信在先」之文字意義之重要性，而簽字於其
    上。
四、被告於94年6月14日竟意圖散佈於眾，於2大結婚資訊之婚禮
    情報網站上（該2個網站是任何人都可以上網瀏覽，只是必
    須加入會員才可在該2個網站上發言而已），惡意指摘並傳
    述足以毀損原告經營之雅園新潮飲食店名譽之文字，其在上
    開2大婚禮情報網站上書寫文字如下：
    標題：「超爛的台中***雅園新潮餐廳***!!欺負人!!!
            一肚子氣!水水千萬別去受氣」
    內文：
    「超爛的台中***雅園新潮餐廳***!!!!!
      我為了讓婚禮完美.找了很多餐廳
      後來選擇雅園新潮的2樓國際廳
      因此我們還叫了一桌菜試吃!最後下了訂金10,000元！訂
      了25桌.並且再三確定才印喜帖!
      也很放心的發帖了~沒料他們居然..@@.. 把那廳又賣給50
      幾桌的客人!!!!!!
      只剩14天才打電話告訴我.要我換到1樓.那通常是賣散桌.
      又有隔間的!!我一點也不喜歡!
      他還說若不喜歡.要補貼我喜帖費.叫我重印去別家餐廳!!
      %#@#$#&.....
      我真的氣瘋了.打給消基會.消基會也說他們不對.沒有誠
      信!要我告!..
      問題是只剩14天!我能怎樣???
      最後雅園給我優惠.說各讓一步!...我只能忍氣吞聲!!只
      希望當天服務好.能補不足..
      **************************************************
      1.當天.我們的親朋好友在1樓.被分為4各區...
      2.在我要進場時..居然沒音樂!走紅地毯沒結婚進行曲..
        我也不過一次（他們後來還說:他還花了3000圓去修.阿
        關我啥事#）
      3.致詞麥克風也沒有聲音..全場很冷的開動用餐....
      4.在用餐時.我們客人跟他要兒童椅.他們居然一張都沒有
         !（他說:都被2樓那廳用完了）
      5.當我敬酒時.才發現.我這裡居然有兩桌不是我們的客人
        !!$%#@^...（他說:樓上座滿了.安排來你們這裡）已經
        很委屈的在1樓了.還欺負人!!!樓上新娘敬酒.敬來我家
        ...很誇張吧!
      6.我一星期前跟他確認31桌..結果當天他開32桌.我以為
        是爆桌.敬酒時發現有的1桌5個.1桌4個..原來他一開始
        就開32桌!（他怪我們接待.沒把客人帶好.）誰曉得他
        偷加一桌阿!
      7.我有9桌的客人是不吃豬肉的.9桌我都特別選好菜色替
        換了.但宣布時麥克風沒聲音.我們客人問服務生.是什
        麼肉時.他們居然說是豬肉!那9桌都沒什麼吃...（他們
        說:那些客人還是有把菜打包阿!!）
      8.那外來的2桌客人.在我送客時還都來跟我要精造花..當
        時我也只好給.結果後面我的客人反而沒有..（他們說:
        那又沒多少錢.給人沾沾喜啦!阿我就該給喔@#$&.）
      9.他說一定會換餐盤.結果當天.所有客人一盤用到底..他
        們服務人員都去2樓幫忙ㄌ!
      **************************************************
      哇勒!!當我付錢時.他們的回答..真是理直氣壯阿!!還告
      訴我給我優惠已經不錯ㄌ!我真的受夠了!我才不希罕他們
      的優惠.我寧可付全額.在原本的廳.享用全額的服務!
      這種沒誠信的餐廳已經夠讓人生氣了!
      服務還這麼差!!
      如果不是只剩14天才通知我換廳.我才不要在雅園辦!!
      一點都不尊重客人.我32桌..沒有50桌就活該...被欺負!!
      原本以為.他當天的服務能補不足.我就不計較了..結果..
      很讓人失望!!
      連我的伴娘都看不下去了.當場職權.哪有新娘進場沒結婚
      音樂.他居然說當我彌月去辦時.會補給我~~~!%$@#&.....
      ...還去喔
      各位水水阿..大家都勸我.說辦完了.就算了!但.....我一
      定要公開此事.不讓人跟我一樣受氣!!!」
五、被告在上開2大結婚情報網站上所言全為不實，分述如下：
（一）因被告之夫婿已先前向原告表示，94年6月5日結婚當天請
      胡志強市長來致詞，希望餐廳為其辦喜宴之不連接在一起
      之2廳做視訊連線，原告於結婚前一天找來音響公司人員
      ，自掏腰包3,000元將被告婚禮當天不連接之2廳做「視訊
      影音同步」連線，於婚禮前，音響公司技術人員做麥克風
      測試均無問題，豈料婚禮當時竟發生電壓負荷過大而跳電
      ，餐廳緊急找音響公司人員到場修理，但因屬假日，根本
      找不到音響公司人員來修理，故被告結婚當天在結婚進行
      時之音樂方面，確因音響跳電而沒有聲音，發生跳電情形
      是屬意外，無法由原告掌控，並非可歸責於原告。
（二）關於兒童椅部分，乃是因為當天帶兒童前來餐廳之人確實
      較多，當天兒童椅因被用完而無法提供。
（三）每1樓都有配置各樓層之服務人員，絕不可能1樓之服務人
      員都跑到2樓去服務之情事，且餐廳本皆有換餐盤之服務
      ，此為餐廳服務之基本項目，只是每1位客人可能對換餐
      盤服務之標準要求不同，也許有些客人認為只要一有餐盤
      堆積菜渣就要立刻來換，但餐廳之換餐盤服務通常是幾輪
      上菜之後才會來換餐盤，是否這樣不符合被告客人之要求
      ，不得而知，但絕無被告所言全無換餐盤服務之情事。
（四）關於1樓餐廳本即有2桌是2樓彭校長之預備桌，但該2個預
      備桌另有包廂隔間，只是出入時會通過被告使用餐廳，此
      亦為被告早已明知之狀況。
（五）原告餐廳規定席開30桌以上者，餐廳會招待1桌，當天被
      告係訂桌31桌（內含原告招待之20桌，此20桌被告不用付
      錢），故原告招待1桌共32桌，被告給付桌數錢也只有31
      桌（內含原告招待20桌）而已，並未付足32桌數錢。
（六）被告於訂桌時有向餐廳表示「有9桌客人不吃豬肉及蝦蟹
      」，且按常情而言，新人要辦喜宴一定會事先研究過餐廳
      之菜色，也就是結婚當天之菜色絕對是經過被告與其夫婿
      確認過，是以關於那不吃豬肉之9桌客人之菜色亦絕對沒
      有豬肉及蝦蟹，故被告所指稱並非事實。
（七）原告只提供宴餐服務，無法控制客人之個人行為，在餐廳
      用餐之其他客人向被告拿婚禮禮物並非原告所得控制，反
      是被告可加以拒絕，今被告選擇不要破壞氣氛而不加以拒
      絕，則被告即無責怪原告之理。
六、原告知悉被告在網路上所為後，原想予被告改過機會，不想
    追究刑責，乃主動與王春福聯絡，告知此事，並向王春福表
    示，只要被告願意在該2大婚禮情報網站上做更正及道歉，
    原告即不追究被告刑責，王春福知悉此事後，也非常震怒，
    要求被告必須在2大結婚情報網站做更正及道歉，但被告僅
    在「veryWed非常婚禮」結婚情報網站上表示：
    「這篇文章已經po了不之多久. 也早石沉大海了
      但我不斷的遭受困擾. 說要砍這篇文章只好再把這篇找出
      來..
      ********
      由於會員沒有刪除的權限. 所以請veryWed版主替我砍掉!
      麻煩了!
      ********
      也希望這件事.能低調的結果.不再分享經驗.
      更希望"當事人及週遭的朋友不再受到困擾..."」
    是以被告並未做更正及道歉之行為。
七、被告之所為已致使原告經營餐廳之商譽受影響，許多已訂桌
    之客人，事後拿著被告所散佈之文章前來取消訂桌，令原告
    經營之餐廳業務大受影響。且被告所為亦非善意發表言論之
    行為，例如「超爛的台中雅園新潮餐廳」、「欺負人!!! 一
    肚子氣」等語，被告之侵權行為甚明。爰依民法第184條第1
    項前段及第195條第1項規定，提起本件訴訟，請求損害賠償
    及回復名譽之適當處分。
八、聲明：被告應給付原告1,000,000元，及自起訴狀繕本送達
    翌日起至清償日止，按年息百分之5計算之利息；被告應在
    聯合報第1版報頭下刊登版面為2單位（13.8cm高×4.6cm寬
    ）、自由時報第1版廣告（報邊）全國版刊登版面尺寸為4.
    5cm 高×9.2cm寬、香港商蘋果日報頭版報頭下刊登版面為
    （1單位）5cm寬×7.5cm高、中國時報第1版報頭下刊登版面
    為2單位（14cm高×5cm寬），登載如下之啟事：「本人乙○
    於94年6月14日基於毀損雅園新潮餐廳（即鄭嘉蓉）商譽之
    犯意，並意圖散佈於眾，在『wed168.com』及『veryWed非
    常婚禮』之婚禮情報網站上，散佈足以毀損雅園新潮餐廳之
    文字，今本人特此澄清，本人於94年6月14日所為散佈之文
    字全為不實，茲特登報向雅園新潮餐廳道歉，登報人乙○敬
    上」3日；原告願供擔保，請准宣告假執行。
貳、被告則以：
一、被告與其夫婿於94年6月5日結婚，於同年5月3日與原告雅園
    新潮飲食店老闆鄭嘉蓉相約在5月6日看菜單及場地，認為原
    告餐廳2樓國際廳之裝潢設備新穎、空間高挑舒適，可達到
    被告之要求，原告餐廳也確認6月5日尚無人訂席，場地出租
    沒有問題。被告為求慎重5月9日晚上7時30分就先帶父母及
    一些至親好友到原告雅園餐廳試吃菜色及參觀2樓大廳場地
    ，由於大家對於菜色及2樓大廳之場地表示滿意，當時原告
    也熱情向大家介紹婚宴現場可用之相關器材及該有之服務，
    讓被告大為安心，故被告付清當日用餐費用時，就告知原告
    於5月14日會前來支付婚宴定金。5月14日被告依照原約定，
    前往原告餐廳付定金10,000元，預定25桌，詎隔日5月15日
    ，原告卻來電，告知被告其2樓大廳要出租其他客人，理由
    是原以為餐廳在旁擴建之營業廳可以在6月5日前完工，但又
    接其他客人在6月5日之訂單，計有50桌，可是事後工人卻說
    無法如期完工，其意要被告移到1樓餐廳宴客。被告不願意
    ，原告要退還被告定金，要被告另找餐廳，但被告告知原告
    喜帖已經印製發放出去，最後，原告提出優惠條件，願招待
    20桌。距離結婚日期只剩半個多月，且問遍台中各大餐廳因
    6月5日是好日子，餐廳也都被訂完了，嗣後於5月16日晚間
    被告帶著喜帖，請姐夫陪同前往原告餐廳協調，協調後仍無
    法解決，最後勉為其難同意在1樓舉辦。原告協調時，同意
    優惠招待20桌，並保證菜色及服務品質不變，但原附贈之拱
    門花圈及桌上花飾及果汁則取消，原告也答應1樓全部留給
    被告使用，並免費提供使用影音連線及大螢幕作為來賓被隔
    間分散之補償。當日被告並與原告簽訂協議書，記載「雅園
    新潮餐廳將顧客預定的國際廳場地，轉賣他人。失信在先。
    雅園新潮餐廳願意賠償6,000元價位的菜單，20桌整。並承
    諾照元6,000元菜單，菜色不減量、品質不變! 雅園新潮餐
    廳願照以上條件，允諾實行，則雙方協議和解」等語。被告
    於6月1日中午又到雅園，確認桌數31桌，再次跟原告確認當
    日婚宴該有之服務。
二、6月5日結婚當日，因更換到1樓場地，親朋好友被分為4個不
    同區域，只能利用原告答應提供之影音連線及大螢幕和播音
    設備，讓參加婚禮之親友看到來賓致詞及知道整個婚禮之流
    程，結果原告餐廳卻狀況百出：新人走紅毯進場時，沒有結
    婚進行曲音樂；來賓致詞時，麥克風沒有聲音，最後全場只
    好冷清開動用餐；原告答應提供之婚宴器材全部均未提供；
    向原告服務人員要兒童椅，服務人員卻說被2樓那廳用完了
    ，親友們都只好抱著小孩吃飯；本會有換餐盤服務，原告服
    務人員都去2樓幫忙，被告所有客人均一盤用到底，餐桌上
    杯盤狼藉不堪；足見原告未能提供一般餐廳所應有水準之服
    務。又當新人敬酒時，才發現會場有2桌不是被告客人，樓
    上新人敬酒時，還到被告婚禮會場，因發覺互不認識，彼此
    覺得很尷尬，此也顯示原告之服務相當不專業。被告6月1日
    與原告確認用餐人數為31桌，結果當天未告知下，原告擅自
    開32桌，原以為是爆桌，敬酒時發現有1桌5人1桌4人，原來
    原告一開始就開32桌，卻反而怪被告招待沒把客人帶好。被
    告為基督徒，參加婚禮之教會朋友依聖經（舊約）經文之誡
    命，不可食用豬肉及蝦蟹，被告訂桌中有9桌是教會客人，
    是絕對不吃豬肉不吃海鮮，被告也預先選好菜色替換為無豬
    肉之菜單，惟因現場被分割數塊，被告無法掌握教會朋友之
    動態，沒有麥克風通知，教會朋友問服務生是什麼肉時，服
    務生們竟然說是豬肉，那9桌親友都不敢吃。被告為與會之
    客人特別準備精造花作為送客之小禮物，因婚禮會場另有外
    來2桌客人，送客時均向被告要精造花沾沾喜氣，為免破壞
    氣氛而發，反使被告後面客人沒有發到。
三、被告深覺原告之行為不足取，為恐其他新人受同樣之害，於
    6月14日就在平時籌備婚宴之會員網站，寫出心情日誌，將
    過程據實陳述，此2網站都是會員制，屬於封閉室討論區。
    94年9月左右，原告致電被告，劈頭痛罵被告說有招待給你
    們，竟然還不知足之類。後來95年3月份被告姐夫來電給被
    告，說之後去原告餐廳時，原告跟他抱怨被告這篇文章，讓
    他很沒面子。被告也馬上於94年3月13日及22日2次懇請網站
    版主幫忙刪文。
四、被告於網站上所發表之言論均屬事實，而表達之目的，也是
    在於提醒其他會員，在一開始訂喜筵餐廳時，要注意自己之
    權益，並無毀損原告名譽之實質惡意，原告縱有業績滑落之
    事實，應是自己經營模式不當所造成，與被告在封閉室討論
    區之言論無關。且原告也曾就他會員之言論，在討論區提出
    說明，會員自有機會審慎判斷，況且，原告也未提出業績滑
    落之事證及與被告言論有何關聯之證明等語，資為抗辯。
五、聲明：原告之訴駁回；如受不利判決，被告願供擔保，請免
    為假執行宣告。
、本件經兩造整理並協議簡化爭點如下：
一、兩造不爭執之事項（本院採為判決之基礎）：
（一）原告於94年6月5日中午在臺中市南屯區○○○路236號原
      告所經營之雅園新潮飲食店1樓舉辦結婚喜宴。
（二）被告於94年6月14日在婚禮情報網站「wed168.com」及「v
      erywed非常婚禮」之網站上，書寫如本院卷15至18頁原證
      三所示之「超爛的台中＊＊＊雅園新潮餐＊＊＊」等文字
      。
（三）對於兩造陳報之教育程度、職業、收入、名下財產等，互
      不爭執。
二、兩造爭執之事項：
（一）被告於94年6 月14日在婚禮情報網站「wed168.com」及「
      verywed 非常婚禮之網站上，書寫如本院卷15至18頁原證
      三所示之「超爛的台中＊＊＊雅園新潮餐＊＊＊」等文字
      ，有無侵害原告名譽之情事？
（二）如被告前揭所為有侵害原告名譽之情事，原告請求被告賠
      償之慰撫金是否過高？原告請求被告登報道歉，是否有理
      由？
肆、本院之判斷
一、按人民有言論之自由，憲法第11條定有明文。言論自由為人
    民之基本權利，有個人實現自我、促進民主政治、實現多元
    意見等多重功能，維護言論自由即所以促進民主多元社會之
    正常發展，與個人名譽之可能損失，兩相權衡，顯然有較高
    之價值，國家應給予最大限度之保障。次按因故意或過失，
    不法侵害他人之權利者，負損害賠償責任。不法侵害他人之
    名譽者，被害人雖非財產上之損害，亦得請求賠償相當之金
    額。其名譽被侵害者，並得請求回復名譽之適當處分，民法
    第184條第1項前段、第195條第1項亦分別定有明文。本件原
    告主張被告於94年6月14日在婚禮情報網站「wed168.com」
    及「verywed非常婚禮」之網站上，書寫如本院卷15至18頁
    原證三所示之「超爛的台中＊＊＊雅園新潮餐＊＊＊」等文
    字，係侵害原告之名譽云云。惟按涉及侵害他人名譽之言論
    ，可包括事實陳述與意見表達，前者具有可證明性，後者則
    係行為人表示自己之見解或立場，無所謂真實與否。而民法
    上名譽權之侵害雖與刑法之誹謗罪雖不相同，惟刑法就誹謗
    罪設有處罰規定，該法第310條第3項規定「對於所誹謗之事
    ，能證明其為真實者，不罰。但涉於私德而與公共利益無關
    者，不在此限」。同法第311條第3款亦規定「以善意發表言
    論，對於可受公評之事，而為適當之評論者，不罰」。蓋不
    問事實之有無，一律處罰，其箝制言論之自由，及妨害社會
    進步，可謂至極。且凡與公共利益有關之真實事項，如亦不
    得宣佈，於保護個人之名譽，未免過當，而於社會之利害，
    未嘗慮及。故參酌損益，乃規定誹謗之事具真實性者，不罰
    。但僅涉及私德而與公共利益無關者，不在此限。又保護名
    譽，應有相當之限制，否則箝束言論，足為社會之害，故以
    善意發表言論，就可受公評之事，而適當之評論者，不問事
    之真偽，概不予處罰。上述個人名譽與言論自由發生衝突之
    情形，於民事上亦然。是有關上述不罰之規定，於民事事件
    即非不得採為審酌之標準。換言之，行為人之言論雖損及他
    人名譽，惟其言論屬陳述事實時，如能證明其為真實，或行
    為人雖不能證明言論內容為真實，但依其所提證據資料，足
    認為行為人有相當理由確信其為真實者（參見司法院大法官
    會議釋字第509號解釋）；或言論屬意見表達，如係善意發
    表，對於可受公評之事，而為適當之評論者，不問事之真偽
    ，均難謂係不法侵害他人之權利，尚難令負侵權行為損害賠
    償責任。又陳述之事實如與公共利益相關，為落實言論自由
    之保障，亦難責其陳述與真實分毫不差，祇其主要事實相符
    ，應足當之。
二、本件被告固自認於94年6月14日在婚禮情報網站「wed168.co
    m」及「verywed非常婚禮之網站上，書寫如本院卷15至18頁
    原證三所示之「超爛的台中＊＊＊雅園新潮餐＊＊＊」等文
    字，惟抗辯前開文字內容為真實。經查：
（一）原告自認：被告於94年4月間某日至原告經營之雅園新潮
      飲食店查看餐廳現狀，又於94年5月9日晚上7時30分協同
      親友來餐廳試吃，並與原告洽談喜宴桌數問題，當時被告
      表示僅訂22桌，原告表示最少要訂25桌以上，之後過幾天
      ，被告再前來餐廳表示，可否通融只訂22桌，原告於是接
      受22桌之訂桌數，惟被告未給付任何定金即離開，使得原
      告無從知悉其是否確定要訂桌，再過幾天，被告有以電話
      向餐廳表示將到餐廳付定金，嗣後於94年5月14日至餐廳
      給付定金10,000元等語。依原告所述，被告非但於94年4
      月間前往原告餐廳察看用餐環境，又於同年5月9日邀同親
      友試吃，復於試吃數日後向原告預定22桌，原告亦接受被
      告之訂桌，依民法第153條之規定，雙方間之契約即已成
      立，原告自有依約提供餐廳場地、食物及服務之義務。至
      於定金之給付與否，非契約之成立要件（民法第248條參
      照）。其次，證人即大新國小校長丙○○於本院審理時結
      證稱：94年5月13日下午，其因女兒出嫁宴客用，親自過
      去原告餐廳訂桌，是原告本人與其接觸，其訂50桌，原告
      問其到底有無確定，其告知確定要，當天說好後其就到樓
      下選菜，原告有跟其提到6月5日樓上有人事先預定20桌，
      但是原告有說沒有下定金還沒有確定，其就說其很確定要
      訂桌，原告說好他要想辦法，當天其沒有無支付定金，一
      直到6月5日宴客完才付款等語（見本院卷第150頁），亦
      證述其於94年5月13日向訂桌時，原告有向其提及該餐廳
      樓上已有人訂桌之情事，且其向被告訂桌時，亦未給付定
      金。準此，依原告餐廳之習慣，客人訂桌後，並非必須給
      付定金始能認為契約成立。縱被告向原告訂桌時原告有表
      明需給付定金，契約才成立，被告嗣後復於94年5月14日
      給付定金，此為原告所不爭執，復有被告所提出之刷卡簽
      帳單附卷可稽（見本院卷第14頁），而原告縱於被告給付
      定金前之同年5月13日復接受證人丙○○之訂桌，惟原告
      復陳稱：原告答應丙○○之訂桌後，於5月13日傍晚時撥
      電話告知被告，表示因被告未下定金，被告及其夫婿乃於
      5月13日晚上約7、8時左右趕到餐廳，拿著喜帖給原告看
      ，表示喜帖都已經印好了，原告只得答應其請求，並答應
      取消大新國小彭校長之訂桌，惟向被告表示應付定金，但
      被告表示未帶錢，隔天才要來付定金，原告也答應，94年
      5月14日上午，被告以刷卡方式給付1 0,000元之定金等語
      ，自認復答應被告之訂桌，收受定金，並欲取消證人丙○
      ○之訂桌。再參諸原告嗣於94年5月16日書立書據，承認
      ：雅園新潮餐廳將顧客預定之國際廳場場，轉賣他人，失
      信在先，願意賠償6,00 0價位的菜單，20桌整，並承諾照
      原6,000元菜單，菜色不減量、單質不變，雅園新潮餐廳
      願照以上條件允諾實行，則雙方協議和解等語（見本院卷
      第85頁），足見本件確係原告接受被告之訂桌後，又將該
      餐廳二樓國際廳轉賣給證人丙○○。原告於前揭網站上陳
      稱：我為了讓婚禮完美. 找了很多餐廳後來選擇雅園新潮
      的2樓國際廳因此我們還叫了一桌菜試吃! 最後下了訂金
      10,000元！訂了25桌. 並且再三確定才印喜帖! 也很放心
      的發帖了~沒料他們居然..@@.. 把那廳又賣給50幾桌的客
      人!!!!!! 等語，並無不實之處。
（二）被告抗辯：其於94年6月5日在原告餐廳一樓舉行婚禮，親
      朋好友被分為4區，其中有兩桌為樓上之客人，被告進場
      走紅地毯沒結婚進行曲等音樂，致詞麥克風也沒有聲音，
      會場無兒童椅，未更換餐盤，桌面杯盤狼籍，教會桌有豬
      肉的菜色，被告訂桌31桌，原告開32桌，外來的2桌客人
      ，在被告送客時還都來跟被告要精造花等情，業據其提出
      原告所不爭執婚禮現場照片（見本院卷第86至96、100 至
      102頁），並舉證人甲○○為證。證人甲○○於本院審理
      時結證稱：95年6月15日有參加被告在大墩南路雅園新潮
      餐廳樓下舉行的婚宴，其參加該次婚禮等感覺不好，其等
      基督教對婚禮很重視，當日被告的客人被分為好幾區，樓
      下另外包廂裡面有一桌其他客人，餐廳服務不好，當時情
      形很亂，例如服務生沒有主動換餐盤，一次都沒有，婚禮
      開始沒有音樂，沒有影音連線，牧師等來賓致詞時，麥克
      風沒有聲音，新娘與新郎要走到牧師前面，就基督教而言
      是很重要的儀式，但是沒有音樂，餐廳的服務人員都沒有
      事先跟賓客說哪幾道菜有豬肉，那幾道菜沒有豬肉，其問
      端菜的服務人員，服務人員說不知道，不吃豬肉的教友因
      此用餐的時候就不盡情，對來路不明的肉就不吃了，全場
      其都幫忙照相，有時候有陪同新郎、新娘敬酒，在陪同敬
      酒的時候也有遇到不是新人親友的情形，樓上的客人也有
      來拿禮物，那個場所不適合辦婚禮，因為分很多區，所有
      的人沒有辦法一起祝福他們，當時其也感覺到難過，其他
      來賓對該次婚禮的反應也說不好等語（見本院卷第152至
      154頁），證述被告於原告一樓餐廳舉行婚禮，親友被分
      成多區，另有其他非被告夫妻之親友，無更換餐盤服務，
      無音樂，麥克風無聲音，兒童無兒童座椅可坐，未告知菜
      色等服務不好之混亂情形。且原告亦自認：被告結婚宴客
      當天，被告之親朋好友被分為4個不同區域；當天因發生
      跳電情形，無法將不相連之兩廳做視訊影音同步連線；兒
      童用椅被用完無法提供；被告舉行婚宴之一樓場地有二桌
      樓上之預備桌，出入時可能會經過被告舉行婚禮之場地；
      當天被告的婚宴席開32桌等情（見本院卷第126、127頁）
      。足見被告於前揭網站上所發表之前揭言論，其主要情形
      均屬事實，縱有侵害名譽之情事，依前開說明，自難令其
      負侵權行為之損害賠償責任。
三、原告係經營供公眾消費之餐飲業，其餐飲及服務需符合一般
    同業之水準，且其良窳，本為可受公評之事項。況被告並僅
    係單純至原告餐廳用餐消費之顧客，而係在原告餐廳舉行婚
    宴，在一夫一妻之法律制度下，正常情形每人一生僅有一次
    婚禮，其重要性不言可喻，原告所為之服務，自應容許被告
    以較高之標準予以檢驗。至於無法滿足顧客要求之原因，原
    告應自行克服，列如音響跳電、兒童椅不夠用等情形，原告
    應能事先設想，設法克服，不能以不可歸責為由卸責，蓋被
    告之婚禮不能重來過。況在民主多元社會，各種價值判斷均
    應容許，而受言論自由之保障，僅能藉由言論之自由市場機
    制，使真理愈辯愈明而達到去蕪存菁之效果。因此對於可受
    公評之事，縱加以不留餘地或尖酸刻薄之評論，亦受憲法之
    保障。本件被告於前揭網商上以「超爛的台中雅園新潮餐廳
    」、「欺負人!!! 一肚子氣」等語評論原告餐廳之服務，係
    對於可受公評之事，而為評論，且其係於結婚網站上為評論
    ，由被告發表之「各位水水阿.. 大家都勸我. 說辦完了.
    就算了! 但..... 我一定要公開此事. 不讓人跟我一樣受氣
    !!! 」等語觀之，被告顯係藉公布自身經驗，供網友參考，
    立意尚稱良善。況原告提供之服務確有前揭瑕疵，依前開說
    明，無法認被告前揭言論係不法侵害原告之權利，尚難令其
    負侵權行為損害賠償責任。
四、綜上所述，原告依侵權行為之法律關係，請求被告應給付原
    告1,000,000元，及自起訴狀繕本送達翌日起至清償日止，
    按年息百分之5計算之利息，且應刊登啟事聲明道歉等，均
    難認有理由，應予駁回。原告之訴既經駁回，其假執行之聲
    請亦失所依附，應併駁回之。
伍、訴訟費用負擔之依據：民事訴訟法第78條。
中　　華　　民　　國　　96　　年　　9 　　月　　26　　日
                  民事第一庭    法  官  黃渙文
正本係照原本作成。
如對本判決上訴，須於判決送達後20日內向本院提出上訴狀。
中　　華　　民　　國　　96　　年　　9 　　月　　26　　日
                                書記官
